臺灣澎湖地方法院刑事判決　　　　　　　九十一年度交易字第一二號
　　公　訴　人　臺灣澎湖地方法院檢察署檢察官
　　被　　　告　甲○○
右列被告因公共危險等案件，經檢察官提起公訴（九十一年度偵字第二五０號），本
院判決如左：
    主  文
甲○○被訴服用酒類不能安全駕駛動力交通工具而駕駛部分無罪。
被訴過失傷害部分公訴不受理。
    理  由
一、無罪部分：
（一）公訴意旨略以：被告甲○○於民國九十一年四月九日十一時三十分許，在停泊
      於澎湖縣七美鄉南滬港內之「發吉昌」號漁船上飲用酒類「保力達」二、三杯
      後，已呈不能安全駕駛動力交通工具之狀態，竟隨即酒醉騎乘車牌號碼ＲＣＪ
      —二八０號輕型機車，沿澎湖縣七美鄉○○村○○○設○道路，由南往北方向
      行駛返家，途經南港村十四之一號前市區無標誌、標線之彎道時，原應注意車
      前狀況，而當時天氣晴朗，日照光線自然，路面乾燥無障礙物，客觀上並無不
      能注意之情形，竟疏未注意前方行車狀態，迎面撞及乙○所騎乘之車牌號碼Ｐ
      ＷＳ─六四一號重型機車，致乙○人、車倒地，乙○受有頭部外傷併腦震盪、
      臉部撕裂傷、右手橈骨遠端骨折等傷害，被告甲○○自身亦受有外傷性顏面撕
      裂傷及下頷骨骨折、頭部外傷、右眼鈍傷等傷害，嗣員警據路人報案趕赴現場
      處理，因被告甲○○受傷昏迷無法做呼氣酒精濃度相關測試，經送往澎湖縣七
      美鄉衛生所抽取血液轉送國軍澎湖醫院檢測酒精濃度含量，換算其酒後呼氣酒
      精濃度為每公升零點三八毫克，因認被告甲○○犯刑法第一百八十五條之三
      罪嫌（被告甲○○犯過失傷害罪嫌部分另為不受理判決）。
（二）公訴人認被告甲○○犯刑法第一百八十五條之三服用酒類不能安全駕駛動力
      交通工具而駕駛罪，無非以：被告甲○○酒後騎車行經村里轉彎道路，肇事當
      時天氣晴朗，日間自然光線，被告竟未注意對向來車而迎面撞擊，顯見被告甲
      ○○係因酒醉導致注意力無法集中，已達不能安全駕駛動力交通工具之狀態而
      肇事，為其主要論據。惟按犯罪事實應依證據認定之，無證據不得推定其犯罪
      事實，又不能證明被告犯罪者，應諭知無罪之判決，刑事訴訟法第一百五十四
      條、第三百零一條第一項分別定有明文。訊據被告甲○○堅決否認有服用酒類
      不能安全駕駛動力交通工具而駕駛之犯行，辯稱：伊肇事前雖喝了幾杯維士比
      酒，但伊未喝醉，會撞到被害人乙○是因為不小心所致，與酒醉駕車無關等語
      。經查：（一）本件被告甲○○肇事後經警檢測其呼氣酒精濃度僅為每公升零
      點三八毫克，此有酒精測試值一紙附卷可稽，參以一般認定已達不能安全駕駛
      動力交通工具之狀態，係以呼氣酒精濃度達每公升零點五五毫克以上為判斷標
      準，依被告甲○○該測得之酒精呼氣濃度，已難遽認其肇事時已達酒醉而不能
      安全駕駛之狀態。（二）被告甲○○肇事後，因受傷旋被送往七美衛生所轉送
      國軍澎湖醫院急救，其間均未對被告甲○○施以直線測試、平衡動作及「有無
      語無倫次、含糊不清」、「有無呆滯木僵、多話」等輔助判斷有無酒醉駕車之
      測試或觀察，此有觀察結果欄（十二項）均未經勾選之案件測試觀察紀錄表一
      紙在卷可參，並經證人即案發時分別到肇事現場、七美衛生所處理之警員丙○
      ○、詹獻瑞於本院審理中證述屬實，證人丙○○證稱：伊去肇事現場時，被告
      甲○○已被送到七美衛生所，伊未對其施以輔助測試，證人詹獻瑞則證稱：被
      告甲○○當時在急救，伊未叫喚被告甲○○或對其施以其他測試等語，是本件
      尚乏其他客觀之輔助事實足以認定被告甲○○肇事時有不能安全駕駛之情形。
      （三）本件肇事地點係「未分向線路段，又係彎道，視線不佳」，此有卷附照
      片數幀及道路交通事故調查報告表、處理車禍肇事調查報告表各一紙可憑，並
      經證人丙○○、詹獻瑞於本院審理中證述屬實，而被告甲○○復於警察局調查
      中自承其車速約時速四十公里而有超速情形（依上開調查報告表所載，該肇事
      路段速限為時速三十公里，被告甲○○雖逾速限十公里，惟超速情形尚非嚴重
      ，不能率認被告甲○○已達酒醉失控狀態因而超速行車，應予指明），被告甲
      ○○超速行經易於發生車禍地點，衡諸一般無喝酒而以此違規方式駕車行經危
      險路段之駕駛人，本極容易發生車禍事件，若一以酒後肇事之結果逕反面推論
      駕駛人即有酒醉不能安全駕駛之情形，則無異放棄上開所述酒精濃度測試及其
      他輔助測試觀察之客觀判斷標準，尚非妥當，甚為顯然，因之本件肇事之發生
      與被告已否達酒醉而不能安全駕駛之狀態，應難認必然相關（可能僅因過失而
      肇事）。（四）警方於上開處理車禍肇事調查報告表內記載「被告有明顯酒意
      」等字樣，係指從外觀上可認被告甲○○有飲酒情事，惟既未依據上開測試觀
      察方法予以檢驗，尚無法判斷被告甲○○是否已達酒醉之程度，此據證人詹獻
      瑞、丙○○到庭證述屬實，自不得以該非精確之用語遽認被告甲○○有不能安
      全駕駛之情形；又上開測試觀察紀錄表「其他」一欄固記載「查獲時嫌犯已送
      至七美衛生所急救，呈昏迷現象」，惟被告甲○○供陳：伊肇事後一直保持清
      醒狀態，並未昏迷，係因眼睛受傷無法睜開，所以員警誤認伊昏迷等語，證人
      詹獻瑞證稱「我沒有辦法判斷被告是因為喝酒或受傷的關係昏迷」，而公訴人
      則認被告甲○○係因車禍受傷而昏迷，是該「呈昏迷現象」縱認屬實，亦難認
      係酒醉所致，不能執以作為對被告甲○○不利之證據，而認被告甲○○有不能
      安全駕駛之情事。綜上所述，本件尚難單純因被告甲○○酒後過失肇事，遽認
      其有服用酒類不能安全駕駛動力交通工具而駕駛之事實，此外，復未據公訴人
      提出其他積極證據足以證明被告甲○○有刑法第一百八十五條之三之犯行，揆
      諸首開法律規定，該部分不能證明被告甲○○犯罪，自應為其無罪之諭知。
二、公訴不受理部分：
（一）按告訴乃論之罪，告訴人於第一審辯論終結前得撤回其告訴，又告訴經撤回者
      ，應諭知不受理之判決，刑事訴訟法第二百三十八條第一項、第三百零三條第
      三款分別定有明文。
（二）查本件告訴人乙○告訴被告甲○○過失傷害部分，起訴書認係觸犯刑法第二百
      八十四條第一項前段之罪，依同法第二百八十七條前段之規定，須告訴乃論。
      茲據告訴人乙○撤回告訴，依照首開說明，此部分應諭知不受理判決。
據上論斷，應依刑事訴訟法第三百零一條第一項、第三百零三條第三款，判決如主文
。
本案經檢察官王全中到庭執行職務。
中     華      民     國      九十一    年    十二      月     五       日
                               臺 灣 澎 湖 地 方 法 院 刑 事 庭
                                     法    官  陳     順     輝
右正本證明與原本無異。
如不服本判決，應於判決送達後十日內，向本院提出上訴狀（須附繕本）。
中     華      民     國      九十一    年    十二      月     十一     日
                                     書 記 官  賴     淑     萍
